【裁判字號】    98,易,785
【裁判日期】    981203
【裁判案由】    詐欺等
【裁判全文】
臺灣高雄地方法院刑事判決               98年度易字第785號
公  訴  人  臺灣高雄地方法院檢察署檢察官
被      告  甲○○（原名黃竹山.
上列被告因詐欺等案件，經檢察官提起公訴（97年度偵緝字第27
43號），本院判決如下：
    主  文
甲○○犯如附表所示之罪，各處如附表所示之刑及沒收之諭知；
應執行有期徒刑壹年拾月，變造之頂恪公司營利事業登記證壹紙
（含其上偽造「頂恪建設事業有限公司」印文壹枚）、偽刻之「
頂恪建設事業有限公司」印鑑章壹枚、允在公司與頂恪公司簽訂
之租賃合約書上偽造之「頂恪建設事業有限公司」印文參枚、允
在公司H 型鋼租賃報價確認單上偽造之「頂恪建設事業有限公司
」印文壹枚、祥東公司與頂恪公司97─0001號租賃契約書上偽造
之「頂恪建設事業有限公司」印文壹枚，祥東公司與頂恪公司97
─0002號租賃契約書上偽造之「頂恪建設事業有限公司」印文壹
枚均沒收。
    事  實
一、甲○○（原名黃竹山）明知自己並非「頂恪建設事業有限公
    司」負責人（該公司之負責人為蕭文宏、址設高雄市苓雅區
    ○○○路292 號1 樓，下稱頂恪公司），竟與真實姓名年籍
    不詳自稱「乙○○」之成年男子，共同基於為自己不法所有
    意圖及行使變造特種文書之犯意聯絡，於民國96年11月1日
    至97年2 月4 日間某日，由「乙○○」委請不知情之刻印業
    者偽刻頂恪公司印鑑章，在不詳地點，將高雄市政府發給頂
    恪公司之營利事業登記證，將負責人改為「黃竹山」，並於
    其上加蓋「黃竹山」印文1 枚及偽造之「頂恪建設事業有限
    公司」印文1 枚，以此方式變造上開營利事業登記證。黃竹
    山、乙○○及張裕中分別以如附表所示之方法，詐取財物後
    ，委由貨車司機陳錦源（業經檢察官為不起訴處分確定）駕
    駛貨車運至不詳地點。嗣允在公司、祥東公司屢次要求至工
    地查看出租物，黃竹山、乙○○均藉詞拖延，至97年2 月底
    、3 月初並失去聯絡，始知受騙。
二、案經允在公司、祥東公司訴由台灣高雄地方法院檢察署檢察
    官偵查起訴。
    理  由
壹、證據能力部分：
一、按被告以外之人於偵查中向檢察官所為之陳述，除顯有不可
    信之情況者外，得為證據，刑事訴訟法第159 條之1 第2 項
    定有明文。經查，本件證人陳錦源於偵查中向檢察官所為之
    陳述，業據其具結以擔保陳述之可信性，且查無何顯不可信
    之情形，核之上開說明，自有證據能力。
二、又按被告以外之人於審判外之陳述，雖不符前四條之規定，
    而經當事人於審判程序同意作為證據，法院審酌該言詞陳述
    或書面陳述作成時之情況，認為適當者，亦得為證據，刑事
    訴訟法第159 條之5 第1 項定有明文。經查，本件卷附之允
    在公司與頂恪公司簽訂之租賃合約書、允在公司H 型鋼租賃
    報價確認單允在公司資材/ 機具進出單、祥東公司與頂恪公
    司租賃契約書及）、變造之頂恪建設公司之高雄市政府營利
    事業登記證，經被告於本院審理中同意作為證據，且查該等
    資料作成之情形，亦適宜作為證據，核之上開說明，自均有
    證據能力。
三、按證人、鑑定人依法應具結而未具結者，其證言或鑑定意見
    ，不得作為證據，刑事訴訟法第158 條之3 定有明文。經查
    ，本件證人即告訴人代理人黃啟明、洪傳寶於偵查中在檢察
    官前所為之陳述，均未經其等具結，核之上開說明，均無證
    據能力。
貳、實體部分：
一、訊之被告甲○○對於並非頂恪公司負責人，而持變造之頂恪
    公司事業營利登記證，分別於上開時地，前往允在公司及祥
    東以工程須用為由，承租上開H 型鋼等物，固不諱言，惟矢
    口否認有何詐欺取財之犯行，辯稱：伊係與一自稱「乙○○
    」之人合作承攬工程始租用上開物品，係「乙○○」要伊擔
    任頂恪公司之負責人云云。經查，被告對於與鄭永順合作承
    攬之工程正確地點、工程之名稱、內容均無法明確交待，且
    無雙方出資及權利義務關係之契約可資佐證，其空言與「乙
    ○○」合作承攬工程顯係卸責之詞不足採信；況被告如係正
    當從事承攬工程之業務，自得依法成立公司，何須以頂恪公
    司之名義並冒用頂恪公司負責人出面與告訴人公司簽訂租賃
    契約，其係以承攬工程為由，佯稱租用而向告訴人公司詐取
    上開物品甚為明確，本件又據證人陳錦源於偵查中證述稱：
    係乙○○於97年2 月4 日要其以吊卡車將H 型鋼運往美濃一
    處工地等語明確（見偵一卷第16頁）；本件復有允在公司與
    頂恪公司簽訂之租賃合約書1 份（見偵一卷第3 頁）、允在
    公司H 型鋼租賃報價確認單1 紙（偵一卷第4 頁）、允在公
    司資材/ 機具進出單1 紙（見偵一卷第4 ─1 頁）、祥東公
    司與頂恪公司租賃契約書2 份（見偵一卷第9 ─11頁）、變
    造之頂恪建設公司之高雄市政府營利事業登記證1 紙（偵一
    卷第6 頁）、頂恪公司之公司基本資料查詢1 份（見偵一卷
    第23頁）在卷可查；從而，罪證明確，被告犯行堪以認定。
二、核被告所為，係分別犯刑法第216 條、第212 條之行使變造
    特種文書罪及同法第339 條第1 項之詐欺取財罪。被告黃竹
    山與自稱「乙○○」之人間就上開行使變造特種文書、詐欺
    取財等罪，有犯意聯絡及行為分擔，應論以共同正犯。被告
    變造特種文書之低度行為，為行使變造特種文書之高度行為
    所吸收，不另論罪。偽造印文之行為，為變造特種文書之部
    份行為，亦不另論罪。被告黃竹山上開先後3 次行使變造特
    種文書及詐欺取財之犯行，均屬一行為觸犯數罪名，均應從
    一重之詐欺取財罪論處。被告上開所犯3 次詐欺取財犯行，
    犯意各別，行為互異，應予分論併罰。審酌被告不思循正當
    途徑賺取財物，以冒充他人公司名義訂立租約之方式，騙取
    上開物品，造成告訴人公司之財產上之損害非淺（分別為允
    在公司23萬5000元及祥東公司396 萬8800元），且行為後否
    認犯行，亦迄未與告訴人公司達成民事和解，及被告於犯罪
    中並非居於主導地位及其他等一切情狀，分別量處如主文所
    示之刑，並定其應執行之刑。未扣案之變造頂恪公司營利事
    業登記證1 紙（含其上偽造之「黃竹山」及「頂恪建設事業
    有限公司」印文各1 枚），為另案被告乙○○所有，供本件
    犯罪所用之物，依共犯沒收之原則，應予宣告沒收；又上開
    偽刻「頂恪建設事業有限公司」印鑑章1 枚，允在公司與頂
    恪公司簽訂之租賃合約書上偽造之「頂恪建設事業有限公司
    」印文3 枚、允在公司H 型鋼租賃報價確認單上偽造之「頂
    恪建設事業有限公司」印文1 枚、祥東公司與頂恪公司97─
    0001號租賃契約書上偽造之「頂恪建設事業有限公司」印文
    1 枚，祥東公司與頂恪公司97─0002號租賃契約書上偽造之
    「頂恪建設事業有限公司」印文1 枚，係偽造之印章、印文
    ，不問屬於犯人與否，依刑法第219 條之規定沒收之。
據上論斷，應依刑事訴訟法第299 條第1 項前段，刑法第28條、
第339 條第1 項、第216 條、第212 條、第55條、第219 條、第
38條第1 項第2 款，第51條第5 款，刑法施行法第1 條之1 ，判
決如主文。
中    華    民    國    98    年    12    月     3    日
                  刑事第十一庭  審判長法  官   黃三友
                                      法  官   莊珮吟
                                      法  官   林俊寬
以上正本證明與原本無異。
如不服本判決應於收受送達後10日內向本院提出上訴書狀，並應
敘述具體理由；如未敘述上訴理由者，應於上訴期間屆滿後20日
內向本院補提理由書（均須按他造當事人之人數附繕本）「切勿
逕送上級法院」。
中    華    民    國    98    年    12    月    3     日
                                      書記官   林香如
附錄法條：
刑法第339條第1項
意圖為自己或第三人不法之所有，以詐術使人將本人或第三人之
物交付者，處五年以下有期徒刑、拘役或科或併科一千元以下罰
金。
附表：
┌──┬───┬─────┬────────┬───────┐
│編號│被害人│犯罪時間  │  詐欺手法      │ 主文         │
├──┼───┼─────┼────────┼───────┤
│ 1  │允在公│97.2.4    │黃竹山、乙○○持│犯共同詐欺取財│
│    │司    │          │變造之頂恪公司營│罪，處有期徒刑│
│    │      │          │利事業登記證影本│肆月，變造之頂│
│    │      │          │，至高雄縣仁武鄉│恪公司營利事業│
│    │      │          │澄觀路1 段468 巷│登記證壹紙（含│
│    │      │          │68之1 號允在公司│其上偽造之「頂│
│    │      │          │，佯稱係頂恪公司│恪建設事業有限│
│    │      │          │負責人，因承包工│公司」印文壹枚│
│    │      │          │程，須租用H 型鋼│）、偽刻之「頂│
│    │      │          │，致允在公司承辦│恪建設事業有限│
│    │      │          │業務人員陷於錯誤│公司」印鑑章壹│
│    │      │          │，而與黃竹山簽訂│枚、允在公司與│
│    │      │          │租賃契約，約定租│頂恪公司簽訂之│
│    │      │          │期為3 個月，允在│租賃合約書上偽│
│    │      │          │公司並交付300H  │造之「頂恪建設│
│    │      │          │型鋼10支。      │事業有限公司」│
│    │      │          │                │印文枚、允在│
│    │      │          │                │公司H 型鋼租賃│
│    │      │          │                │報價確認單上偽│
│    │      │          │                │造之「頂恪建設│
│    │      │          │                │事業有限公司」│
│    │      │          │                │印文壹枚均沒收│
│    │      │          │                │。            │
├──┼───┼─────┼────────┼───────┤
│ 2  │祥東公│97.2.4    │黃竹山、乙○○持│犯共同詐欺取財│
│    │司    │          │變造之頂恪公司營│罪，處有期徒刑│
│    │      │          │利事業登記證影本│捌月，變造之頂│
│    │      │          │，至高雄市小港區│恪公司營利事業│
│    │      │          │金城路2 之3 號「│登記證壹紙（含│
│    │      │          │祥東公司，佯稱係│其上偽造之「頂│
│    │      │          │頂恪公負責人，因│恪建設事業有限│
│    │      │          │承包工程，須租用│公司」印文壹枚│
│    │      │          │鋼板，致祥東公司│）、偽刻之「頂│
│    │      │          │承業務人員陷於錯│恪建設事業有限│
│    │      │          │，而與黃竹山簽訂│公司」印鑑章壹│
│    │      │          │租賃契約，約定期│枚、祥東公司與│
│    │      │          │為3 個月，祥東公│頂恪公司97─00│
│    │      │          │司並交付6R*1 7R │01號租賃契約書│
│    │      │          │鋼板19塊。      │上偽造之「頂恪│
│    │      │          │                │建設事業有限公│
│    │      │          │                │司」印文壹枚均│
│    │      │          │                │沒收。        │
├──┼───┼─────┼────────┼───────┤
│ 3  │祥東公│97.2.13   │黃竹山、乙○○持│犯共同詐欺罪，│
│    │司    │          │變造之頂恪公司營│處有期徒刑壹年│
│    │      │          │利事業登記證影本│，變造之頂恪公│
│    │      │          │，至高雄市小港區│司營利事業登記│
│    │      │          │金城路2 之3 號之│證壹紙（含其上│
│    │      │          │祥東公司，佯稱係│偽造之「頂恪建│
│    │      │          │頂恪公負責人，因│設事業有限公司│
│    │      │          │承包工程，須租用│」印文壹枚）、│
│    │      │          │鋼板，致祥東公司│偽刻之「頂恪建│
│    │      │          │承辦業務人員陷於│設事業有限公司│
│    │      │          │錯誤，而與黃竹山│」印鑑章壹枚、│
│    │      │          │簽訂租用契約，並│祥東公司與頂恪│
│    │      │          │交付6R*17R之鋼板│公司97─0002號│
│    │      │          │共48塊。        │租賃契約書上偽│
│    │      │          │                │造之「頂恪建設│
│    │      │          │                │事業有限公司」│
│    │      │          │                │印文壹枚均沒收│
│    │      │          │                │。            │
└──┴───┴─────┴┴───────┴───────┘


司法院資訊處製作；財團法人民間司法改革基金會備份。
